【裁判字號】    92,苗簡,54
【裁判日期】    920415
【裁判案由】    清償借款
【裁判全文】
臺灣苗栗地方法院民事簡易判決  九十二年度苗簡字第五四號
    原      告  新竹國際商業銀行股份有限公司
    法定代理人  丙○○
    訴訟代理人  林宏澤
    被      告  丁○○
右當事人間請求給付清償借款事件，本院判決如左：
    主      文
被告應給付原告新臺幣肆拾壹萬肆仟捌佰壹拾伍元，及自民國九十一年十一月六日起
至清償日止，按年息百分之十二計算之利息，並自民國九十一年十二月六日起至清償
日止，逾期在六個月以內者，按上開利率百分之十，逾期超過六個月者，按上開利率
百分之二十計算之違約金。
訴訟費用由被告負擔。
    事實及理由
一、原告之聲明：求為判決如主文第一項所示。
二、事實摘要：
（一）原告起訴主張：訴外人乙○○於民國八十五年九月十七日，以被告丁○○及訴
      外人甲○○、戊○○為連帶保證人，向原告之北苗分行借款新台幣（下同）六
      十萬元，約定借款期間自八十八年十月五日起至九十五年十月五日止，以一個
      月為一期，共分八十四期，按期於每月五日繳納本息一次，利率按年息百分之
      十二固定計算，並約定如未按期繳納本息，即視為債務全部到期，除按上開約
      定利率計算遲延利息外，並應自遲延之日起至清償日止，逾期在六個月以內者
      ，按上開利率百分之十，逾期超過六個月者，按上開利率百分之二十計付違約
      金。而訴外人乙○○僅將借款本息繳納至九十一年十一月五日，其自九十一年
      十二月五日起未依約定繳納本息，迄今已逾期一次以上，依約訴外人乙○○即
      應一次清償全部債務，而被告為系爭借款之連帶保證人，依約自應負連帶清償
      之責，計尚欠本金四十一萬四千八百一十五元，及自九十一年十一月六日起至
      清償日止，按年息百分之十二計算之利息，並自九十一年十二月六日起至清償
      日止，逾期在六個月以內者，按上開利率百分之十，逾期超過六個月者，按上
      開利率百分之二十計付之違約金，爰依消費借貸及連帶保證之法律關係提起本
      件訴訟，訴請被告給付如判決主文第一項所示之金額。
（二）被告則以其確為本件系爭借款之連帶保證人，對於原告起訴請求金額亦無意見
      ，當初其答應為乙○○向原告借款之連帶保證人，係因乙○○、甲○○夫婦均
      有固定工作收人，而被告現年已大，又無工作，無力清償系爭借款，且乙○○
      亦向伊表示會負責處理系爭借款債務，不會拖累伊語資為抗辯，並聲明：原告
      之駁回。
三、法院之判斷：
（一）查本件原告起訴主張訴外人乙○○於八十五年九月十七日，以被告及訴外人甲
      ○○、戊○○為連帶保證人，向原告之北苗分行借款六十萬元，約定借款期間
      自八十八年十月五日起至九十五年十月五日止，以一個月為一期，共分八十四
      期，按期於每月五日繳納本息一次，利率按年息百分之十二固定計算，並約定
      如未按期繳納本息，即視為債務全部到期，除按上開約定利率計算遲延利息外
      ，並應自遲延之日起至清償日止，逾期在六個月以內者，按上開利率百分之十
      ，逾期超過六個月者，按上開利率百分之二十計付違約金。而訴外人乙○○僅
      將借款本息繳納至九十一年十一月五日，其自九十一年十二月五日起未依約定
      繳納本息，迄今已逾期一次以上，依約訴外人乙○○即應一次清償全部債務，
      而被告為系爭借款之連帶保證人，依約自應負連帶清償之責，計尚欠本金四十
      一萬四千八百一十五元，及自九十一年十一月六日起至清償日止，按年息百分
      之十二計算之利息，並自九十一年十二月六日起至清償日止，逾期在六個月以
      內者，按上開利率百分之十，逾期超過六個月者，按上開利率百分之二十計付
      之違約金等事實，業據其提出與所述相符之借據及放款客戶往來明細等件為證
      ，且為被告所是認，自堪信原告之主張為真實。
（二）次按民法第七百四十五條固規定，保證人於債權人未就主債務人之財產執行無
      效果前，對於債權人得拒絕清償，但此條係就普通保證人所為之規定。而所謂
      之連帶保證，係指保證人與主債務人負同一債務，對於債權人各負全部給付之
      責任而言，此就民法第二百七十二條第一項規定連帶債務之文義參照觀之甚明
      ，故連帶保證與普通保證不同，縱使無民法第七百四十六條之情形，連帶保證
      人亦不得主張民法第七百四十五條之先訴抗辯權（最高法院四十五年台上字第
      一四二六號判例參見）。本件被告雄既為主債務人乙○○借款之連帶保證人，
      依前開說明，本件借款已具連帶債務之性質，被告就本件借款本息與違約金之
      清償，亦應負全部履行之義務，況被告就系爭借款係擔任連帶保證人，而非普
      通保證人，依前揭說明，被告自不得以主債務人乙○○曾向伊表示其有固定工
      作收入並會負責清償系爭借款，不會拖累伊為由而拒絕清償，故被告此部分所
      辯，並不足採。
（三）從而，原告依消費借貸及連帶保證之法律關係，訴請被告給付四十一萬四千八
      百一十五元，及自九十一年十一月六日起，按年息百分之十二計算之利息，暨
      自九十一年十二月六日起至清償日止，逾期在六個月以內者，按上開利率百分
      之十，逾期超過六個月者，按上開利率百分之二十計算之違約金，於法自無不
      合，所訴應予准許。
四、據上論結，本件原告之訴為有理由，依民事訴訟法第四百三十六條第二項、第七
    十八條，判決如主文。
中      華      民      國    九十二    年      四      月     十五     日
                                  臺灣苗栗地方法院苗栗簡易庭
~B法      官  陳慧萍
右為正本係照原本作成。
如對本判決上訴，須於判決送達後廿日內向本院提出上訴狀。
~B法院書記官  張文玲
中      華      民      國    九十二    年      四      月     十五     日


司法院資訊處製作；財團法人民間司法改革基金會備份。
